臺灣高等法院高雄分院刑事判決　　　　　九十一年度上訴字第一三二二號
　　上　訴　人　台灣高雄地方法院檢察署檢察官
　　被　　　告　甲○○
　　指定辯護人　本院公設辯護人　孫　妙　岑
右上訴人因被告偽造貨幣案件，不服臺灣高雄地方法院九十一年度訴字第八三七號中
華民國九十一年五月三十日第一審判決（起訴案號：臺灣高雄地方法院檢察署九十年
度偵字第二二五九一號），提起上訴，本院判決如左：
      主      文
上訴駁回。
      理      由
一、公訴意旨略以：被告甲○○於民國（下同）九十年十一月二十七日凌晨，在高雄
    縣鳳山市○○路七五巷九號住處，明知不詳姓名年籍綽號「生仔」之成年男子所
    持有新版面額新台幣（下同）一千元通用紙幣共計十九張（編號ＧＱ七九六六三
    八ＵＡ五張、ＧＱ七九六六三六ＵＡ二張、ＧＱ七九六六三七ＵＡ三張、ＧＱ七
    九六六四二ＵＡ二張、ＧＱ五四四六六七ＵＡ二張、ＧＱ五四四六七０ＵＡ二張
    、ＥＬ四四一三八七ＷＡ三張），均係偽造之通用紙幣，竟意圖供行使之用，向
    綽號「生仔」之成年男子收受上開偽造之通用紙幣，並收集欲嗣機充作真鈔持向
    他人購物行使。迄於九十年十一月二十八日中午十二時十分許，員警據報前往甲
    ○○上開住處查緝，經甲○○同意執行搜索其上開住處，而當場查獲，並在其上
    開住處二樓房間內扣得前揭偽造新版面額一千元通用紙幣計十九張，因認被告甲
    ○○涉犯刑法第一百九十六條第一項之意圖供行使之用而收集偽造通用紙幣罪嫌
    。
二、按犯罪事實應依證據認定之，無證據不得推定其犯罪事實；又不能證明被告犯罪
    者，應諭知無罪之判決，刑事訴訟法第一百五十四條、第三百零一條第一項分別
    定有明文。次按在訴訟上用以證明事實之證據，須於通常一般之人均不致於有所
    懷疑，而得確信其為真實之程度者，始得據以為有罪之認定，倘其證明尚未達到
    此一程度，而有合理之懷疑性存在，致使無從為有罪之確信時，即應為無罪之判
    決（最高法院七十六年台上字第四九八六號判例意旨參照）。又按認定犯罪事實
    須依證據，不得僅以被告之反證不能成立，執為認定事實之論據，最高法院著有
    七十台上二一六一號判列可資參照。此為刑事「無罪推定」之原則，再查刑法第
    一百九十六條第一項後段之意圖供行使之用而收集偽造貨幣罪，以行為人主觀上
    必須具備收集偽造貨幣之故意及以供行使之用之不法意圖，此二種主觀上故意與
    意圖為犯罪之構成要件，依前開判例見解，除有行為人自白其犯意之場合，自須
    以具有嚴格證明資料具有證據能力之積極證據始足以證明行為人內心之犯意，而
    不得以猜測、模糊不清等不具證據能力之證據遽以作為判斷之依據。
三、公訴人認定被告甲○○有右開意圖供行使之用而收集偽造通用貨幣之犯行，無非
    以被告坦承持有上開紙幣，且綽號「生仔」者於交付上開紙幣時曾告知該等紙幣
    係屬偽造之事實，該等紙幣經送請中央銀行發行局鑑定結果，認確係偽造之紙幣
    無訛，而偽造之新版面額一千元通用紙幣十九張，體積輕小不佔空間，甚至可以
    隨身攜帶，「生仔」何以需不辭辛勞，特定帶往被告住處寄放，待數日後再行前
    往取回，豈不與常情有悖；況被告甘冒自身遭警查獲之危險，同意「生仔」將上
    開偽造之通用紙幣寄放其住處，衡情當與「生仔」間有相當之信賴關係，又豈會
    對於「生仔」之真實姓名年籍及聯絡方式均一無所知。是足認被告上開所辯無行
    使之意圖或收集偽造貨幣之犯行，僅係事後卸責之詞，不足採信等情，為其論罪
    依據。惟被告自警訊、檢察官偵查、原審以迄本院審理時均堅決否認有右開犯行
    ，辯稱：偽造之千元紙幣十九張連同毒品海洛因二包均係綽號「生仔」者於九十
    年十一月二十七日一時三十分拿到伊家寄放，「生仔」說過幾日再來拿回等語。
四、經查本案遭查獲之緣由，乃警方於九十年十一月二十八日因民眾密報「有人吸食
    毒品，擾亂鄰居，妨害安寧」，受理後立即前往被告住處，警員到達時，發現該
    處所大門深鎖，經叫門後，被告出來，警員即表明來意，被告立即開門讓警員進
    入查證，發現該處只有被告與其父同住，並由被告手上發現有多處注射痕跡，懷
    疑被告有施用毒品，乃好言相勸被告不要因吸毒而傷害家人及自己，被告即表示
    願意配合警方調查，並帶警員至其二樓房間，起出海洛因二包（毛重一四．八公
    克），使用過針筒一支、塑膠吸食鏟子一支、千元偽鈔十九張、裝海洛因香煙盒
    一個、裝針筒、鏟子之乳膏盒一個等物，除坦認有施用毒品海洛因，及鏟子、針
    筒係其所有外，海洛因二包及千元偽鈔十九張，則稱係「生仔」者所寄放，此有
    高雄縣警察局鳳山分局文山派出所警員宋兆年之報告書一紙附卷及警訊筆錄警卷
    可稽（見警卷第一－三頁）。由上情可知，員警至被告住處之目的係在查緝毒品
    而非偵辦偽鈔，徵諸常情，被告既已坦認有施用毒品，則員警查緝之目的已達，
    被告殊無帶警員上樓至其房間起出海洛因、偽鈔等物，並主動告知紙幣係偽鈔之
    必要；又若被告有行使偽鈔之意圖，在警員對於其持有偽鈔一事毫無所悉的情形
    下，理應將該偽鈔收藏隱密，豈有自動交出偽鈔而自曝犯行之理？再者，被告若
    有使用偽鈔動機，應會將上開扣案偽鈔置於隨身可得之處，例如皮夾或衣服口袋
    等處，以供伺機行使，然由警訊筆錄記載可知，被告乃將上開偽鈔置於家中之二
    樓房間，在其身上並無扣得任何一張偽鈔，故依現有證據，實難證明被告有「意
    圖供行使之用」之主觀犯意。
五、被告對其辯稱該偽鈔係綽號「生仔」交付一情，雖自始至終未能舉證以實其說，
    又無法提供「生仔」之真實姓名、年籍及聯絡方式供作查證，其在原審所陳稱「
    生仔」即係「李寶生」一節，亦遭證人李寶生到庭否認，嗣又稱「生仔」即係「
    阮世宏」，前後所供游移不定，是否真實，雖足滋疑，然究不能以被告所陳不實
    ，即執為認定被告犯罪之證據。況李寶生因涉嫌與阮賜鴻（與「阮世宏」同音）
    共同製造偽鈔案，業經臺灣高雄地方法院檢察署於九十一年一月十四日以九十年
    度偵字第一二四二六號提起公訴，有起訴書一份附卷可參（見原審卷第二四頁）
    ，而李寶生與阮賜鴻均有施用毒品之劣行，業經證人李寶生於本院九十一年上訴
    字第一０二號洪郕佑搶奪案警訊時供明在卷，是被告所陳海洛因及偽鈔係「李寶
    生」或「阮世宏」所寄放，亦非無可能。
六、綜上所述，並無確切之事證足證被告有意圖供行使之用收集偽造貨幣之犯行，原
    審因而以被告被訴犯罪尚屬不能證明，諭知被告無罪，即無不合，檢察官上訴仍
    指陳詞，指摘原判決諭知被告無罪為不當，非有理由，應予駁回。
據上論斷，應依刑事訴訟法第三百六十八條，判決如主文。
本案經檢察官劉文水到庭執行職務。
中    華    民    國     九十一     年       九       月      二十四    日
                              臺灣高等法院高雄分院刑事第四庭
                                  審判長法官  蕭權閔
                                        法官  李嘉興
                                        法官  陳吉雄
右正本證明與原本無異。
如不服本判決應於收受本判決後十日內向本院提出上訴書狀，其未述上訴理由者，
並得於提起上訴後十日內向本院補提理由書狀（均須按他造當事人之人數附繕本)「
切勿逕送上級法院」。
                                      書記官  黎  珍
中    華    民    國     九十一     年       九       月     二十六     日
                                                                        Ｋ
